臺灣桃園地方法院刑事判決
110年度易字第942號
公  訴  人  臺灣桃園地方檢察署檢察官 
被      告  阮慶明  





            陳苡兒






上列被告因詐欺案件，經檢察官提起公訴（109年度偵字第14357
號、29247號、31161號），被告於準備程序中就被訴事實為有罪
之陳述，經告知簡式審判程序之旨，並聽取公訴人、被告之意見
後，本院合議庭裁定由受命法官獨任進行簡式審判程序，判決如
下：
    主  文
阮慶明幫助犯詐欺取財罪，共貳罪，各處有期徒刑貳月，如易科
罰金，均以新臺幣壹仟元折算壹日，應執行有期徒刑參月，如易
科罰金以新臺幣壹仟折算壹日；又幫助犯洗錢防制法第十四條第
一項之洗錢罪，處有期徒刑貳月，併科罰金新臺幣貳萬元，罰金
如易服勞役，以新臺幣壹仟元折算壹日。未扣案之犯罪所得新臺
幣伍仟元沒收，於全部或一部不能沒收或不宜執行沒收時，追徵
其價額。
陳苡兒幫助犯洗錢防制法第十四條第一項之洗錢罪，累犯，處有
期徒刑參月，併科罰金新臺幣參萬元，罰金如易服勞役，以新臺
幣壹仟元折算壹日。
    事  實
一、阮慶明可預見將行動電話交付予不相識之他人使用，將幫助
    他人犯罪，竟仍不違背其本意，基於幫助他人遂行詐欺取財
    之不確定故意，自該真實身分不詳之人取得新臺幣（下同）
    5,000元作為代價，分別為下列犯行：
   （一）於民國108年10月20日，在址設臺北市○○區市○○道0段0
         號之中華電信股份有限公司臺北三創服務中心，將其
         申辦之行動電話門號0000000000號提供予某真實姓名
         年籍不詳之詐欺集團成員。嗣該詐欺集團成員取得該
         門號後，分別於108年10月29日上午11時30分許、同年
         月30日上午10時55分許，以該門號撥打予徐美雲、王
         書俊，佯裝為其姪女有急用要向其借貸金錢，致徐美
         雲、王書俊均陷於錯誤，分別將5萬元、6萬元匯至詐
         欺集團成員所指定之楊國志（涉詐欺罪嫌部分，另由
         臺灣桃園地方檢察署偵辦）申辦之中國信託商業銀行
         帳戶（帳號：000000000000號）。
   （二）於108年10月24日某時，在址設新北市○○區○○路0段00
         號之台灣大哥大股份有限公司林口仁愛服務中心，將
         其名下行動電話門號0000000000號提供予某真實姓名
         年籍不詳之詐欺集團成員。嗣該詐欺集團成員取得該
         門號後，於108年11月13日起，以該門號撥打予魏君惠
         ，佯裝為其堂姊夫因生意急需周轉要向其借貸金錢，
         致魏君惠陷於錯誤，陸續將15萬元、20萬元、20萬元
         匯至詐欺集團成員所指定之帳戶。
二、阮慶明、陳苡兒為朋友關係，均可預見金融機構帳戶存摺、
    提款卡（含密碼）為個人信用之重要表徵，且任何人皆可自
    行前往金融機構申請，並無特別之窒礙，亦可預見將帳戶存
    摺、提款卡（含密碼）交予他人使用，常與詐欺等財產犯罪
    密切相關，可供掩飾他人詐欺犯罪所得財物，而經犯罪集團
    利用作為人頭帳戶，遂行詐欺犯罪後躲避警方追查，竟基於
    幫助洗錢及幫助詐欺集團向不特定人詐欺取財之不確定故意
    ，由阮慶明於109年4月間，在其斯時位於桃園市○○區○○街00
    0巷00號0樓居所，將其名下之中華郵政股份有限公司帳戶（
    帳號：00000000000000號；下稱郵局帳戶）交予陳苡兒，由
    陳苡兒於同年月下旬，在桃園市○○區○○街000號附近統一便
    利商店寄予真實年籍姓名不詳之人，以供詐欺集團使用。嗣
    該詐欺集團成員取得郵局帳戶資料後，即與其他不詳成員間
    ，共同意圖為自己不法所有，基於詐欺取財之犯意聯絡，向
    符子正佯稱為其友人急需商借金錢，致符子正陷於錯誤，匯
    款12萬元至郵局帳戶內，該詐欺集團並提領詐欺所得款項，
    而掩飾詐欺犯罪所得之去向。嗣符子正查覺有異，報警後查
    悉上情。
    理  由
一、上揭犯罪事實，業據被告阮慶明於本院準備程序及審理時（
    見易字卷第126頁、139頁）；被告陳苡兒於偵查及審理時自
    白不諱（見偵31161卷第269至271頁，易字卷第126頁、139
    頁），且與證人即告訴人王書俊、徐美雲、魏君惠、符子正
    警詢時證述情節大致相符（見偵7798卷第17至18頁、63至67
    頁，偵31161卷第61至65頁，南投縣警察局投信警偵字第108
    0011187號卷，下稱南投警偵卷，第23至25頁），並有如附
    表所示之證據資料在卷可稽，足認被告2 人之上開任意性自
    白，核與事實相符，而堪採信。
二、論罪科刑
　 （一）法律適用之說明
　　　　 1、按刑法上之幫助犯，係對於犯罪與正犯有共同之認
            識，而以幫助之意思，對於正犯資以助力，而未參
            與實施犯罪之行為者而言（最高法院88年度臺上字
            第1270號判決意旨參照）。刑法關於正犯、幫助犯
            之區別，係以其主觀之犯意及客觀之犯行為標準，
            凡以自己犯罪之意思而參與犯罪，無論其所參與者
            是否犯罪構成要件之行為，皆為正犯，其以幫助他
            人犯罪之意思而參與犯罪，其所參與者，苟係犯罪
            構成要件之行為，亦為正犯。如以幫助他人犯罪之
            意思而參與犯罪，其所參與者又為犯罪構成要件以
            外之行為，則為從犯(最高法院95年度台上字第388
            6號判決意旨參照) 。另刑法第28條之共同正犯，
            係指2 人以上共同實施犯罪之行為者而言，幫助他
            人犯罪，並非實施正犯，在事實上雖有2 人以上共
            同幫助他人犯罪，亦各負其幫助犯之責任，仍無適
            用該條之餘地（最高法院33年上字第793號判例及8
            2年度台上字第6084號刑事判決意旨參照）。
　　　　 2、按洗錢防制法第2 條第2 款、第3 條第2 款規定，
            掩飾或隱匿刑法第339 條犯罪所得之本質、來源、
            去向、所在、所有權、處分權或其他權益者，即構
            成洗錢行為。財產犯罪行為人利用人頭帳戶收取犯
            罪所得之情形，於被害人將款項匯入人頭帳戶之際
            ，財產犯罪即已完成，並因該款項進入形式上與犯
            罪行為人毫無關聯之人頭帳戶，以致於財產犯罪所
            得之實際支配者（即帳戶之實際使用者）與帳戶名
            義人不相符合。財產犯罪行為人將帳戶內之款項提
            領而出後，即可藉此掩飾犯罪所得之去向及所在。
            簡言之，人頭帳戶可提供名實不符之資金流向，於
            提領後形成金流斷點，產生與前置犯罪間去聯結之
            作用，而達到掩飾犯罪所得之目的。故立於帳戶利
            用者之角度，利用人頭帳戶轉匯或提領特定犯罪所
            得，即屬前揭洗錢防制法所規範之洗錢行為。
　　　　 3、提供帳戶供他人受領財產犯罪所得，因資金仍然存在於帳戶中，對於特定犯罪所得之本質、來源、去向、所在並無掩飾或隱匿之效果（僅是掩飾犯罪所得實際支配者之身分，未掩飾資金），故單純提供人頭帳戶供匯款，非屬洗錢行為。從而，立於帳戶提供者之角度，在缺乏共同洗錢之犯意聯絡情形下，單純提供人頭帳戶不構成洗錢罪，惟可使他人利用該人頭帳戶進行轉匯或提領，而達掩飾犯罪所得之結果，對於他人洗錢行為提供助力，應屬洗錢之幫助犯（最高法院108年度台上大字第3101號刑事裁定同此見解）。
   （二）被告阮慶明就事實一（一）、（二）所示犯行部分，
         係以縱若有人持其上開申辦之行動電話門號SIM 卡作
         為犯罪工具使用亦不違反其本意之意，將其所申辦之
         上開2 張行動電話門號SIM 卡先後交付真實身分不詳
         之詐騙集團成員，供該集團成員詐騙財物之用，顯有
         幫助他人詐欺財物之主觀上不確定故意，且所為提供
         行動電話門號SIM 卡與他人之行為，復屬刑法詐欺取
         財罪之構成要件以外行為，此外亦查無證據足以證明
         被告阮慶明係以自己實施詐欺取財犯罪之意思，或與
         犯罪集團成員有詐欺取財犯罪之犯意聯絡，是被告阮
         慶明以幫助他人詐欺之意思而參與犯罪構成要件以外
         之行為，核被告阮慶明就事實一所為，均係犯刑法第3
         0條第1 項、第339 條第1 項之幫助詐欺取財罪。被告
         幫助他人實行犯罪行為，為幫助犯，茲均依刑法第30
         條第2項規定，依正犯之刑減輕之。
   （三）被告阮慶明、陳苡兒就事實二所示提供上開郵局帳戶
         之行為，係對他人洗錢之犯行提供助力，又無事證顯
         示被告阮慶明、陳苡兒與洗錢正犯間具有共同犯罪之
         意思聯絡，應論以洗錢之幫助犯。另被告阮慶明、陳
         苡兒提供系爭帳戶供他人使用，而使他人實施詐術後
         ，用以受領被害人之匯款，而提供他人詐欺取財之助
         力，亦應論以詐欺取財之幫助犯。是核被告阮慶明、
         陳苡兒就事實二所為，均犯刑法第30條第1 項前段、
         洗錢防制法第14條第1項之幫助洗錢罪，以及刑法第30
         條第1 項前段、同法第339條第1 項之幫助詐欺取財罪
         。
   （四）起訴書雖就事實二所犯法條部分，漏未論及刑法第30
         條第1項、洗錢防制法第14條第1項之幫助洗錢罪，惟
         因被告阮慶明、陳苡兒就前開犯行係提供人頭帳戶供
         詐騙集團詐騙並取得詐欺贓款，以隱匿犯罪所得去向
         一節，與檢察官起訴之幫助詐欺取財犯行間具有想像
         競合裁判上一罪之關係，為起訴效力所及，且經本院
         於審理程序時當庭諭知被告所涉罪名及所犯法條，對
         於被告之防禦權行使已有所保障，本院自得併予審理
         ，附此敘明。
   （五）按一行為而觸犯數罪名者，從一重處斷，刑法第55條
         前段定有明文。被告阮慶明如事實一（一）所示以提
         供行動電話門號0000000000號之一行為，侵害告訴人
         徐美雲及王書俊，為想像競合，應從一重處斷。被告
         阮慶明、陳苡兒如事實二所示以提供郵局帳戶之一行
         為，觸犯上開2 罪，為想像競合，應從一重之幫助洗
         錢罪處斷。被告阮慶明所犯如事實一（一）、（二）
         、事實二所示各罪間，犯意各別、行為互殊，應予分
         論併罰。
   （六）刑之加重減輕
　　　　 1、被告陳苡兒曾因詐欺案件，經臺灣高雄地方法院以
            105年度簡字第5198號判決判處有期徒刑2 月確定
            ，於107 年12月23 日執行完畢，有臺灣高等法院
            被告前案紀錄表1 份在卷可稽，其於徒刑執行完畢
            後5 年內故意再犯本件有期徒刑以上之罪，為累犯
            。再參照司法院大法官釋字第775 號解釋意旨，被
            告陳苡兒前已有相類詐欺犯行，足顯被告陳苡兒對
            刑之執行均不知悔改，其前對刑罰之反應力亦屬薄
            弱，此次加重最低本刑，對其人身自由所為之限制
            自無過苛之侵害，是認應依刑法第47條第1 項規定
            加重其刑。
　　　　 2、被告阮慶明就事實一（一）、（二）及事實二所示
            犯行；被告陳苡兒就事實二所示犯行，均為幫助犯
            ，依刑法第30條第2 項規定，按正犯之刑減輕之，
            被告陳苡兒部分，並依法先加重後減輕其刑。另被
            告阮慶明、陳苡兒就事實二所示犯行，均於審判中
            自白犯罪，依洗錢防制法第16條第2項規定，減輕
            其刑，被告阮慶明部分應依刑法第71條第2項規定
            ，先依較少之數減輕之，再依刑法第70條規定遞減
            之；被告陳苡兒部分，並依法先加重後遞減輕其刑
            。
   （七）量刑說明
　　　　 1、審酌被告阮慶明為圖小利，恣意申辦行動電話門號
            提供予他人使用；復與被告陳苡兒提供金融帳戶予
            他人使用，使他人得以利用該些行動電話門號、金
            融帳戶收取詐欺所得款項並掩飾身分，致檢警難以
            追查，助長詐騙犯罪風氣，破壞金融交易秩序，兼
            衡被告2人行為所生損害、其等坦承犯行之犯後態
            度、素行、職業、智識能力及生活狀況等一切情狀
            ，分別量處如主文所示之刑，並就幫助詐欺取財罪
            部分諭知如易科罰金之折算標準，另諭知罰金刑如
            易服勞役之折算標準。
　　　　 2、另審酌被告阮慶明所犯事實一（一）、（二）所示
            2次幫助詐欺取財犯行之犯罪時間、罪名相同，犯
            罪手法雷同，且係出於相同之犯罪動機，併斟酌本
            件整體犯罪之各行為所侵害法益屬同種財產法益，
            以及被告阮慶明行為之不法與罪責程度、對其施以
            矯正之必要性等之情狀後，就事實一（一）、（二
            ）宣告之刑併定其應執行之刑如主文所示，並諭知
            易科罰金之折算標準。
   （八）沒收
　       1、按犯罪所得，屬於犯罪行為人者，沒收之。但有特
            別規定者，依其規定；前2 項之沒收，於全部或一
            部不能沒收或不宜執行沒收時，追徵其價額，刑法
            第38條之1 第1 項、第3 項分別定有明文。查被告
            阮慶明為事實一所示犯行而獲得新臺幣5,000元部
            分，並未扣案，為被告阮慶明之犯罪所得，經被告
            自承在卷（見易字卷第125頁），爰依刑法第38條
            之1 第1項前段、第3 項規定，就被告阮慶明上開
            犯罪所得宣告沒收，於全部或一部不能沒收或不宜
            執行沒收時，追徵其價額。
　       2、犯罪所得之物，以實際所得者為限，苟無所得或尚
            未取得者，自無從為沒收追繳之諭知（最高法院89
            年度台上字第3434號判決意旨參照）。而幫助犯僅
            對犯罪構成要件以外之行為為加功，且無共同犯罪
            之意思，自不適用責任共同之原則，對於正犯所有
            供犯罪所用或因犯罪所得之物，勿庸併為沒收之宣
            告（最高法院86年度台上字第6278號判決意旨參照
            ）。另按犯洗錢防制法第14條之罪，其所移轉、變
            更、掩飾、隱匿、收受、取得、持有、使用之財物
            或財產上利益，沒收之；犯第15條之罪，其所收受
            、持有、使用之財物或財產上利益，亦同，洗錢防
            制法第18條第1項定有明文。惟因洗錢行為之標的
            是否限於行為人者始得宣告沒收，法無明文，是倘
            法條未規定「不問屬於犯罪行為人與否均沒收」時
            ，自仍以屬於被告所有者為限，始應予沒收。依本
            案卷證資料，尚無證據證明被告阮慶明、陳苡兒因
            事實二所示犯行分取任何報酬，要難認被告阮慶明
            、陳苡兒因提供帳戶之行為獲取報酬；又被告阮慶
            明、陳苡兒係提供郵局帳戶予他人，而為幫助詐欺
            及幫助洗錢犯行，因無證據證明被害人遭詐騙交付
            之財物係由被告阮慶明、陳苡兒親自收取或提領，
            亦無證據證明被告阮慶明、陳苡兒就被害人匯入本
            案帳戶並遭提領之款項，具有事實上之管領處分權
            限，參酌上開所述，無從就被害人匯入本案帳戶之
            款項，依洗錢防制法第18條第1 項或刑法第38條之
            1 第1 項前段規定對被告阮慶明、陳苡兒宣告沒收
            。
據上論結，應依刑事訴訟法第273條之1第1項、第299 條第1 項
前段，判決如主文。
本案經檢察官王晴怡偵查起訴，檢察官董諭到庭執行職務。
中　　華　　民　　國　　111 　年　　3 　　月　　10　　日
                  刑事第五庭    法　官　曾淑君
以上正本證明與原本無異。
如不服本判決應於收受判決後20日內向本院提出上訴書狀，並應
敘述具體理由。其未敘述上訴理由者，應於上訴期間屆滿後20日
內向本院補提理由書(均須按他造當事人之人數附繕本)「切勿逕
送上級法院」。
                                書記官　姚承瑋
中　　華　　民　　國　　111 　年　　3 　　月　　11　　日



附錄本件論罪科刑法條：刑法第30條、第339條。
中華民國刑法第30條
（幫助犯及其處罰）
幫助他人實行犯罪行為者，為幫助犯。雖他人不知幫助之情者，
亦同。
幫助犯之處罰，得按正犯之刑減輕之。

中華民國刑法第339條
（普通詐欺罪）
意圖為自己或第三人不法之所有，以詐術使人將本人或第三人之
物交付者，處5年以下有期徒刑、拘役或科或併科50萬元以下罰
金。
以前項方法得財產上不法之利益或使第三人得之者，亦同。
前二項之未遂犯罰之。

洗錢防制法第14條
有第二條各款所列洗錢行為者，處7年以下有期徒刑，併科新臺
幣5百萬元以下罰金。
前項之未遂犯罰之。
前二項情形，不得科以超過其特定犯罪所定最重本刑之刑。



附表：
編號 證據名稱 卷證位置 說明 1 告訴人王書俊報案相關資料（包括：中國信託商業銀行存提款交易憑證、通話紀錄及手機簡訊翻拍照片、內政警政署反詐騙諮詢專線紀錄表、新北市政府警察局土城分局受理詐騙帳戶警示簡便格式表及報案三聯單、金融機構聯防機制通報單） 偵7798卷第19頁、21頁、23頁、25頁、27頁、29頁 與事實一（一）相關 2 告訴人徐美雲報案相關資料（包括：新北市政府警察局新莊分局中港派出所受理刑事案件報案三聯單及詐騙帳戶通報警示簡便格式表、匯款申請書、內政部警政署反詐騙諮詢專線紀錄表、金融機構聯防機制通報單） 偵7798卷第69頁、71頁、73頁、75頁、77頁 與事實一（一）相關 3 通聯調閱查詢資料 偵7798卷第89頁 與事實一（一）相關 4 中華電信股份有限公司臺灣北區電信分公司臺北營運處109年6月17日台北一服密字第1090000021號函暨附件0000000000號申請書 偵14357卷第41至45頁 與事實一（一）相關 5 告訴人魏君惠報案相關資料（包括臺北市政府警察局士林分局文林派出所受理詐騙帳戶通報警示簡便格式表、與詐騙集團成員通訊軟體對話紀錄、告訴人魏君惠存摺影本及匯款紀錄） 南投警偵卷第73至88頁 與事實一（二）相關 6 通聯調閱查詢單 南投警偵卷第72頁 與事實一（二）相關 7 台灣大哥大股份有限公司109年10月28日法大字第109131192號函暨0000000000號基本資料查詢、過戶申請書、用戶授權代辦委託書、預付卡申請書 偵29247卷第31至65頁 與事實一（二）相關 8 告訴人符子正報案相關資料（包括：匯款申請書、內政部警政署反詐騙諮詢專線紀錄表、帳戶個資檢視、臺北市政府警察局中山分局大直派出所受理詐騙帳戶通報警示簡便格式表、手機通聯紀錄翻拍照片） 偵31161卷第101頁、103頁、105頁、109至111頁、199至203頁 與事實二相關 9 中華郵政股份有限公司109年6月2日儲字第1090134033號函暨附件（附件內容：查詢存簿變更資料及提款密碼錯誤紀錄、金融卡資料、金融卡變更資料、帳戶基本資料、開戶影像、歷史交易清單） 偵31161卷第153至169頁 與事實二相關